臺灣高等法院民事判決
109年度重上字第810號
上  訴  人  林武一  


訴訟代理人  李岳洋律師
            侯莘渝律師
視同上訴人  林建泉  

            林素秋  
            林建華  
            林靖傑  

            林蘊嫻  
            甘業鑫  

            甘在恆  
            林靖棋  
            王乙如  

            王毓媗  

            王德華  
            王雅婷  
            王松田  
            王宥程  
            王櫻錦  


            王柳慶  
            王湘妮  

            林南榮  
            胡林素華
            林南良  
            林幸治  
            林幸男  
            林政泉  
            孫林淑連

            江林淑婉
            林進榮  
            林進興  
            黃秀菊  
            呂承彬  
            呂芳智  

            呂信賢  
            林金李  

            林碧松  
            林金元  

            王仁進  
被上訴人    楊國欽  
            林益民  
            楊純美  
共      同
訴訟代理人  林明信律師
上列當事人間請求拆屋還地事件，上訴人對於中華民國109年8月
19日臺灣新北地方法院108年度重訴字第703號第一審判決提起上
訴，本院於110年3月31日言詞辯論終結，判決如下：
    主      文
上訴駁回。
第二審訴訟費用由上訴人林武一負擔。
    事實及理由
壹、程序方面：
一、按遺產屬於繼承人全體之公同共有，故就公同共有權利為訴
    訟者，乃屬固有必要共同訴訟，應由公同共有人全體一同起
    訴或被訴，否則於當事人之適格即有欠缺（最高法院99年度
    台上字第610號裁判要旨參照）。又訴訟標的對於共同訴訟
    之各人必須合一確定者，共同訴訟人中一人之行為有利益於
    共同訴訟人者，其效力及於全體；不利益者，對於全體不生
    效力，亦為民事訴訟法第56條第1款所明定。本件被上訴人
    楊國欽、林益民、楊純美（下合稱被上訴人）主張其等為坐
    落新北市○○區○○段000地號土地（下稱系爭土地）之共有人
    ，上訴人林武一（下稱上訴人）及原審共同被告林建泉、林
    素秋、林建華、林靖傑、林蘊嫻、甘業鑫、甘在恆、林靖棋
    、王乙如、王毓媗、王德華、王雅婷、王松田、王宥程、王
    櫻錦、王柳慶、王湘妮、林南榮、胡林素華、林南良、林幸
    治、林幸男、林政泉、孫林淑連、江林淑婉、林進榮、林進
    興、黃秀菊、呂承彬、呂芳智、呂信賢、林金李、林碧松、
    林金元、王仁進（下合稱林建泉等35人，單指其一，逕稱姓
    名），則因繼承而取得坐落系爭土地上之未辦理保存登記建
    物（門牌號碼新北市○○區○○路000巷0號）、圍牆（下稱系爭
    建物、圍牆）之事實上處分權，被上訴人因其等以系爭建物
    、圍牆無權占有系爭土地而訴請拆屋還地，原判決亦如是認
    定，而以主文第1項判命上訴人及林建泉等35人應將系爭建
    物、圍牆拆除並返還占用之系爭土地，雖僅上訴人一人就該
    項判決主文提起上訴，然揆諸上開說明，系爭建物、圍牆之
    事實上處分權既為上訴人與林建泉等35人因繼承取得而公同
    共有，該訴訟標的對渠等共同訴訟之各人必須合一確定，是
    上訴人該部分之上訴行為，在客觀上係有利益於共同訴訟人
    ，其效力自及於同造當事人林建泉等35人，應併列為視同上
    訴人。
二、林建泉等35人經合法通知，除林素秋外，餘均未於言詞辯論
    期日到場，核無民事訴訟法第386條所列各款情形，爰依上
    訴人之聲請，由其一造辯論而為判決。
貳、實體方面：
一、被上訴人主張：系爭土地為伊等3人共有，其上系爭建物、
    圍牆及菜圃（下稱系爭菜圃）分別占用系爭土地如新北市中
    和地政事務所民國109年4月17日數值複丈字第42800號土地
    複丈成果圖（即原判決附圖，下稱附圖）暫編地號000⑴、00
    0⑶、000⑵所示位置、面積，而系爭建物、圍牆為訴外人林雨
    來所建，其死後由繼承人即上訴人與林建泉等35人繼承取得
    事實上處分權，另系爭菜圃則為上訴人所開闢、種植，渠等
    以系爭建物、圍牆、菜圃無權占用系爭土地，爰依民法第76
    7條第1項規定，請求上訴人與林建泉等35人拆除系爭房屋、
    圍牆，並返還其占用土地，另請求上訴人返還系爭菜圃所占
    用土地等語（未繫屬本院部分，不予贅述）。
二、上訴人及視同上訴人則辯以：
　㈠上訴人部分：系爭建物水費通知單之繳款義務人為訴外人林
    德居，渠非伊等先祖，亦非伊熟識之人，可知伊並非系爭建
    物、圍牆之事實上處分權人而無拆除權限。又系爭土地重測
    前之地號為「○○段○○○段00-0地號」，原為訴外人林棋、林
    石柱、林石坡（下稱林棋等3人）共有，林棋等3人與伊祖父
    林雨來皆居住「○○○○○○○番地」，則依伊及父、祖輩長年占
    有該地及系爭建物之情，顯見林雨來於系爭建物建築時即取
    得林棋等3人之同意，基於所有權社會化精神，應認系爭土
    地之繼受取得人即被上訴人，於買受系爭土地時，亦默示同
    意負有與前手相同之容忍伊等使用系爭土地至系爭建物、圍
    牆滅失或無法繼續使用時之義務，是被上訴人提起本件訴訟
    有違誠信原則、公共利益或以損害他人為主要目的，應屬權
    利濫用。再者，伊長久使用系爭土地，已符合時效取得地上
    權，自得依法登記為地上權人。另伊早於107年間即將系爭
    建物旁之菜圃移除，系爭菜圃與伊無關等語。
　㈡林建泉於原審辯稱：伊約於7、8歲時始搬入系爭建物居住，
    但已離開2、30年，不知系爭建物係由何人所蓋、現由何人
    使用，應是林雨來與另一王姓之人共有，但上訴人現時所占
    用部分是王姓之人所有，林雨來部分之建物已經坍塌，被上
    訴人應請求該王姓之人及其後代子孫拆屋還地等語。
　㈢林素秋、林建華辯稱：伊等自小即住在系爭建物，結婚後才
    離開，但不知系爭建物係由何人所蓋、現由何人使用等語。
三、原審為被上訴人一部勝訴判決，即判命㈠上訴人及林建泉等3
    5人應將坐落系爭土地上如附圖暫編地號000⑴所示系爭建物
    、暫編地號000⑶所示系爭圍牆拆除，並將上開占用土地返還
    予被上訴人。㈡上訴人應將系爭土地上如附圖暫編地號000⑵
    所示系爭菜圃所占用土地返還予被上訴人，駁回被上訴人其
    餘之訴（即駁回被上訴人請求林建泉等35人返還系爭菜圃占
    用土地部分，被上訴人就該敗訴部分未據聲明不服，已告確
    定）。上訴人不服提起上訴，其上訴聲明：
  ㈠原判決廢棄。
  ㈡上開廢棄部分，被上訴人於第一審之訴及假執行之聲請均駁
    回。
　　被上訴人則於本院答辯聲明：上訴駁回。
四、本院整理兩造不爭執事項（見本院卷第69頁，並依判決格式
    修正或刪減文句，或依爭點論述順序整理內容）：
　㈠被上訴人為系爭土地共有人，有系爭土地第一類登記謄本可
    稽（見原審卷一第19、20頁）。
　㈡系爭建物、圍牆、菜圃坐落於系爭土地上，依序如附圖暫編
    地號000⑴、000⑶、000⑵所示位置、面積，有現場照片為憑，
    並經原審會同新北市中和地政事務所測量員履勘現場查明屬
    實，製有勘驗筆錄（見原審卷一第21-24、349-353、385-39
    7頁），復有新北市中和地政事務所109年4月17日數值複丈
    字第42800號土地複丈成果圖（即附圖）可考（見同上卷第3
    63頁）。
　㈢系爭建物係於16年建造，61年稅籍普查時列林水福（即林雨
    來長子）為納稅義務人；嗣系爭建物稅籍遭註銷，上訴人以
    其為系爭建物之現住人、系爭房屋未拆除為由，而於104年6
    月間申請恢復稅籍並更正其為納稅義務人，有戶籍登記簿、
    房屋稅籍資料可佐（見原審卷一第109頁、卷二第111-124）
    。
五、被上訴人主張上訴人與林建泉等35人為系爭建物、圍牆之事
    實上處分權人，上訴人另開闢系爭菜圃，而以系爭建物、圍
    牆、菜圃無權占用其等共有之系爭土地，其等自得依民法第
    797條第1項規定訴請拆屋還地等語，然為上訴人、視同上訴
    人所否認，並以前置辯。經查：
　㈠按所有人對於無權占有或侵奪其所有物者，得請求返還之。
    對於妨害其所有權者，得請求除去之。有妨害其所有權之虞
    者，得請求防止之，民法第767條第1項定有明文。又按房屋
    之拆除為一種事實上之處分；未保存登記不動產之受讓人，
    法律上雖未取得所有權，但仍取得事實上之處分權，受讓人
    自有拆屋之權能（最高法院80年度台上字第2516號裁判要旨
    參照）。
　㈡上訴人與林建泉等35人因繼承而取得系爭建物、圍牆之事實
    上處分權，而具有拆除之權能：
　⒈上訴人雖辯稱其非系爭建物、圍牆之事實上處分權人，不具
    拆除權限云云，惟被上訴人前以另案即原法院107年度重訴
    字第600號，訴請上訴人與視同上訴人中之林建泉、林素秋
    、林建華（4人為兄弟姊妹，見原審卷一第223、229-233頁
    ，下稱上訴人等4人）及訴外人邱天德分別將坐落系爭土地
    之系爭建物、同路000號房屋拆屋還地事件（下稱系爭另案
    ），上訴人於該件陳稱系爭建物係在16年由林雨來那一輩人
    建造，分配給林雨來這一房所有並使用，後來林雨來傳給其
    子林傳坵、林傳坵再指定給其子林武一使用等語（見原審卷
    一第26頁），系爭另案因認被上訴人未能證明上訴人等4人
    即為系爭建物之事實上處分權人，而駁回被上訴人此部分拆
    屋還地之請求確定（見同上卷第49、50、60、61頁，嗣僅邱
    天德提起上訴，經本院以108年度上字第1503號調解成立，
    見原審卷二第93-95頁）。上訴人等4人復於原審陳稱其等自
    小即隨父母（即林傳坵、林寶卿）居住在系爭房屋等語明確
    （見原審卷一第290-295頁），互核尚屬相符。
　⒉參諸前揭壹、四、㈡所載之事實，即系爭建物係於16年建造，
    61年稅籍普查時列訴外人即林雨來長子林水福為納稅義務人
    （上訴人之父林傳坵則為三男，見原審卷一第109、177頁）
    ；嗣因系爭建物稅籍遭註銷，上訴人以其為系爭建物之現住
    人、系爭建物未拆除為由，而於104年6月間申請恢復稅籍並
    更正其為納稅義務人獲准。又本院審酌林水福係0年次出生
    之人，於00年時年僅13歲，應無建造系爭建物之能力或資力
    ；且依上訴人前開所陳及卷附事證可知，系爭建物向由林雨
    來後代子孫包括林水福、林傳坵及其等家屬（包括上訴人等
    4人）管理使用，迄今已逾90年之久，未有他人向其等主張
    對系爭建物享有權利等情，綜上，上訴人所陳系爭建物係由
    林雨來那一輩之人所建造，分配給林雨來這一房所有並使用
    乙節，已有相當事證為適當之證明，應為可採，至於上訴人
    另稱林雨來將系爭建物傳給其子林傳坵、林傳坵再指定給其
    子即上訴人云云，則未據舉證以實其說，尚非可採，佐以上
    訴人一再否認其為系爭建物、圍牆之事實上處分權人之情，
    難認系爭建物、圍牆於林雨來受分配取得事實上處分權後，
    另經遺產分割僅由林傳坵一支之繼承人取得。再者，上訴人
    自承系爭建物、圍牆為同時期建造等語（見原審卷一第349
    、350頁），考量該圍牆位處系爭建物後方高處，有其照片
    可參（見同上卷第397頁），其目的應為加固土坡以保護系
    爭建物之安全，本於一般人之生活經驗，亦可合理推認系爭
    圍牆係於建築系爭房屋同時期所建造，其事實上處分權人與
    系爭建物應屬相同。
　⒊又被上訴人主張上訴人與林建泉等35人為林雨來之全體繼承
    人等語，業據提出其等繼承系統表、戶籍謄本為證（見原審
    卷一第107-209頁），且為上訴人所不爭執（見本院卷第149
    頁），堪認屬實，則系爭建物、圍牆既經原始起造人分配給
    林雨來一房所有，已如前述，上訴人與林建泉等35人為林雨
    來之全體繼承人，雖系爭建物、圍牆因未辦理保存登記，無
    從辦理繼承登記及分割登記，仍應認上訴人與林建泉等35人
    因繼承而取得系爭建物、圍牆公同共有之事實上處分權。
　⒋至上訴人提出系爭建物之水費通知單，上載用戶姓名為林德
    居，而辯稱其非系爭建物、圍牆之事實上處分權人云云（見
    本院卷第47、51頁），惟查，該紙通知單係109年11月份之
    水費通知單，不足以推翻本院前揭認定系爭建物、圍牆於16
    年間建造完成後，經原始起造人分配給林雨來一房所有、使
    用迄今之過往事實，遑論聲請自來水之用戶非必為該建物之
    所有權或事實上處分權人，且上訴人自陳自幼居住於系爭建
    物，不認識林德居等語（見同上卷第47頁），益徵其情，所
    辯不足為採。另林建泉於原審辯稱上訴人現時所占用部分是
    王姓之人所有，被上訴人應請求該王姓之人及其後代子孫拆
    屋還地云云，則未見林建泉提出任何事證為佐，且與前揭上
    訴人陳述及事證不符，難認可採。
　㈢系爭菜圃為上訴人所闢建、種植，並仍占用系爭土地：
　⒈上訴人雖辯稱其於本件起訴前，在107年間依被上訴人之公告
    將系爭菜圃視為廢棄物而移除殆盡云云（見本院卷第379頁
    ），觀諸被上訴人於108年11月12日提起本件訴訟時，請求
    拆屋還地之範圍原不包含系爭菜圃，惟原審於109年4月23日
    至現場履勘時，見系爭建物後方有一菜圃及擋土牆，上訴人
    陳稱：菜圃現為其使用等語，並主動陳稱菜圃旁的樹也是上
    訴人所種，請求一併測量等語（見原審卷一第9、349、350
    頁），被上訴人始追加聲明併就系爭菜圃部分為拆屋還地之
    請求（見同上卷第377、378頁）等情，堪認上訴人已於原審
    自認其在上開期日履勘時，仍以系爭菜圃占用系爭土地。
　⒉上訴人上揭自認除經原審履勘無訛外，上訴人復於本院陳稱
    系爭菜圃現況仍與原審履勘時相同等語（見本院卷第259頁
    ），則上訴人提起上訴後，否認系爭菜圃為其所種植而撤銷
    自認，經被上訴人表示不同意，且未據上訴人證明其自認與
    事實不符（見同上卷第260頁），依民事訴訟法第279條規定
    ，上訴人不得撤銷其自認，應認系爭菜圃確為上訴人所使用
    而仍占用系爭土地。
　㈣關於上訴人與林建泉等35人以系爭建物、圍牆占用系爭土地
    ；上訴人以系爭菜圃占用系爭土地有無正當權源：
　⒈按以無權占有為原因，請求返還土地者，占有人對土地所有
    權存在之事實無爭執，而僅以非無權占有為抗辯者，土地所
    有權人對其土地被無權占有之事實無舉證責任，占有人自應
    就其取得占有係有正當權源之事實證明之（最高法院85年度
    台上字第1120號裁判意旨參照）。本件被上訴人為系爭土地
    所有權人，為上訴人與林建泉等35人所不爭執，又其等以系
    爭建物、圍牆、菜圃占用系爭土地之情，業據本院認定如前
    ，則依上開說明，上訴人與林建泉等35人否認被上訴人之請
    求，自應就其等占用系爭土地係有正當權源之事實負舉證之
    責。
　⒉上訴人雖辯稱依系爭另案所附他項權利證明書可證明系爭建
    物於系爭土地存有地上權之事實云云（見原審卷一第401頁
    ），惟經原法院系爭另案函詢結果，新北市中和地政事務所
    以108年6月20日新北中地籍字第1085459188號函復稱：「因
    本所檔存無39年他項權利證明書及建物附表之格式、欄位、
    記載項目、形式外觀、用印方式等樣張，是無從查對其是否
    核發當時相同」等語（見原審卷二第235-236頁），是該紙
    他項權利證明書是否真正，已難證明。且查，該紙他項權利
    證明書所載地上權人為訴外人林春福，並非上訴人或其被繼
    承人（見原審卷二第141頁、併參卷一第107頁所附繼承系統
    表、卷二第229頁所示族譜），上訴人並未陳明其基於如何
    法律關係而得主張林春福之地上權以對抗被上訴人，亦非可
    取。況觀諸系爭土地之日據時期登記簿、土地台帳、光復初
    期舊簿、人工登記簿、異動索引等件可知，系爭土地於日據
    時期大正13年（即民國13年）登記為「○○郡○○庄○○段○○○段0
    0-0番」、於35年土地總登記時登記為「○○鄉○○段○○○段00-0
    地號」、所有權人為林棋等3人，地目林地、面積1130公畝
    （見原審卷二第147、149、151、155-163頁）；而前揭他項
    權利證明書上載核發日期為39年8月13日、土地標示為「○○
    段○○段00地號」、所有權人為林石柱等8人，地目建地、面
    積2711公頃（見同上卷第141-143頁），均不相同，兩者並
    非同一筆土地，亦非如上訴人所辯系爭土地係於66年間自「
    ○○段○○段00地號」分割而來云云，難認該地上權設定於系爭
    土地上，是上訴人辯稱該地上權為其占用系爭土地之正當權
    源云云，要屬無據。
　⒊上訴人又辯稱其長期使用系爭土地，已時效取得地上權云云
    ，惟按，主張時效取得地上權者，須為以行使地上權之意思
    而占有始足當之，若依其所由發生事實之性質，無行使地上
    權之意思者，非有變為以行使地上權之意思而占有之情事，
    其取得時效，不能開始進行（最高法院64年台上字第2552號
    判例參照）。又占有土地建築房屋，有以無權占有之意思，
    有以所有之意思，有以租賃或借貸之意思為之，非必皆以行
    使地上權之意思而占有，故主張以行使地上權之意思而占有
    者，應負舉證責任（最高法院84年度台上字第748號裁判意
    旨參照）；另按因地上權取得時效完成而得主張時效利益，
    依民法第772條準用第769條及第770條之規定，僅得請求登
    記為地上權人而已，並非即取得地上權，在其未依法登記為
    地上權人之前，自不能本於地上權之法律關係，向土地所有
    人有所主張而認其非無權占有。復按占有人因時效取得地上
    權登記請求權，向該管地政機關請求為地上權登記，經地政
    機關受理，受訴法院應就占有人是否具備時效取得地上權之
    要件為實體上裁判者，須以占有人於土地所有權人請求拆屋
    還地前，以具備時效取得地上權之要件為由，向地政機關請
    求登記為地上權人為前提，縱已具備時效取得地上權之要件
    ，倘係在土地所有權人或管理權人依民法第767條規定提起
    訴訟後，始向管轄地政機關申請登記者，受訴法院毋庸就占
    有人是否具備時效取得地上權登記之要件，為實體上裁判（
    最高法院89年度台上字第1370號、88年度台聲字第203號裁
    判意旨、最高法院80年度第2次民事庭會議決議參照）。本
    件上訴人並未證明其等係以行使地上權之意思占有系爭土地
    ，況上訴人自陳未曾於本件起訴前向地政機關申請辦理系爭
    土地之地上權登記等語明確（見本院卷第149頁），揆諸上
    開說明，本件毋庸就上訴人是否具備時效取得地上權登記之
    要件為實體上裁判。從而，上訴人未依法登記為地上權人之
    前，其本於地上權之法律關係，抗辯其非無權占有云云，亦
    無可採。
　⒋上訴人辯稱系爭土地重測前之地號為「○○段○○○段00-0地號」
    ，原為林棋等3人共有，該3人與其祖父林雨來皆居住「○○○○
    ○○○番地」，則依其及父、祖輩長年占有該地及系爭建物之
    情，顯見林雨來於系爭建物建築時即取得林棋等3人之同意
    ，基於所有權社會化精神，應認系爭土地之繼受取得人即被
    上訴人，於買受系爭土地時，亦默示同意負有與前手相同之
    容忍伊等使用系爭土地至系爭建物、圍牆滅失或無法繼續使
    用時之義務云云（見本院卷第147-148頁），固以臺北縣共
    有人名簿為其佐證（見原審卷二第159、227頁），然查，系
    爭土地重測前為「○○鄉○○段○○○段00-0地號」，並非「○○○○○
    ○○番地」，已如前述（見原審卷一第19頁），是林雨來與林
    棋等3人之住所固均登載為「○○○○○○○番地」，仍未能逕予證
    明林棋等3人同意系爭建物、圍牆興建於其等所有之系爭土
    地上，況上訴人除以林雨來與林棋等3人戶籍相同為據外，
    未能證明林雨來確實與林棋等3人同住之事實，及林棋等3人
    均同意系爭建物、圍牆占用系爭土地之事實（見本院卷第26
    0頁），則上訴人以上開戶籍相同及其等長期占用系爭土地
    之事實，辯稱占用系爭土地已得共有人林棋等3人同意云云
    ，即乏實據，上訴人進而辯稱被上訴人應繼受林棋等3人所
    為同意使用系爭土地之容忍義務云云，自非可採。
　⒌上訴人另於原審辯稱本件紛爭係因新北市○○區○○段000○000地
    號土地劃分不當引起；林雨來為系爭土地重測前之共有人之
    一，林雨來在自己土地上建築房屋使用，當有合法使用權，
    不因房屋基地因都市計畫逕分割為二地、再經後手出賣土地
    而有所影響云云（見原審卷二第23頁），惟如前所述，系爭
    土地之共有人為林棋等3人，林雨來並非共有人之一，且與
    「○○○○○○○番地」並非同一筆土地，亦非自該00番地分割而
    來，上訴人一再陳稱兩者為同一土地云云（見同上卷第22、
    104頁），顯與事實不符，是其上開所述，乃基於錯誤之前
    提事實，亦非可取。
　㈤承前，被上訴人為系爭土地所有權人，上訴人與林建泉等35
    人以系爭建物、圍牆占用系爭土地；上訴人以系爭菜圃占用
    系爭土地，又上訴人與林建泉等35人均未能證明其等占用系
    爭土地有何正當權源，則被上訴人依民法第767條第1項規定
    請求上訴人與林建泉等35人將系爭建物、圍牆拆除，並返還
    占用土地；請求上訴人返還系爭菜圃占用之系爭土地，均屬
    可採。
　㈥上訴人另以前詞辯稱被上訴人本件請求係屬權利濫用云云，
    惟按權利之行使，不得違反公共利益，或以損害他人為主要
    目的。行使權利，履行義務，應依誠實及信用方法，民法第
    148條固有明文。若當事人行使權利，雖足使他人喪失利益
    ，而茍非以損害他人為主要目的，即不在該條所定範圍之內
    （最高法院45年台上字第105號判例參照）。而權利之行使
    ，是否以損害他人為主要目的，應就權利人因權利行使所能
    取得之利益，與他人及國家社會因其權利行使所受之損失，
    比較衡量以定之；倘其權利之行使，自己所得利益極少而他
    人及國家社會所受之損失甚大者，非不得視為以損害他人為
    主要目的，此乃權利社會化之基本內涵所必然之解釋（同院
    71年台上字第737號判例參照）。至於已登記不動產所有人
    行使回復請求權、除去妨害請求權，並無民法第125條消滅
    時效規定之適用，此觀大法官釋字第107號、第164號解釋文
    即明，是所有權人在相當期間內未行使該權利，除有特別情
    事足以引起他人之正當信任，以為其已不欲行使權利外，尚
    難僅因其久未行使權利，而指其嗣後行使權利係有違誠信原
    則（最高法院86年度台上字第3751號裁判意旨參照）。本件
    被上訴人為系爭土地共有人，上訴人與林建泉等35人則以系
    爭建物、圍牆、菜圃無權占用系爭土地，面積合計132.48平
    方公尺（約40坪），占用面積非小，致被上訴人無法充分使
    用、收益系爭土地，已妨害其等所有權之行使，且被上訴人
    訴請上訴人與林建泉等35人拆屋還地，目的僅在回復其所有
    物，自屬權利之正當行使，縱使影響渠等現實使用系爭建物
    、圍牆、菜圃之利益，亦為無權占用他人土地之人所應面對
    之當然結果，且已登記不動產所有人行使回復請求權、除去
    妨害請求權，既無民法第125條消滅時效規定之適用，自不
    能僅以被上訴人先後於72、79、94年間取得系爭土地應有部
    分後，單純未即行使權利之事實，即指其嗣後行使權利係有
    違誠信原則，依前揭說明，自不生權利濫用或違背誠信原則
    之問題，上訴人此部分所辯，仍非可取。
六、從而，被上訴人依民法第767條第1項規定，請求上訴人與林
    建泉等35人拆除系爭建物、圍牆，並將所占用如附圖暫編地
    號000⑴、000⑶所示土地返還被上訴人；請求上訴人將系爭菜
    圃所占用如附圖暫編地號000⑵所示土地返還被上訴人，為有
    理由，應予准許。是則，原審為被上訴人勝訴之判決，並依
    聲請及職權，為附條件准、免假執行之諭知，尚無不合（未
    繫屬本院部分，不予贅述）。上訴論旨指摘原判決不當，求
    予廢棄改判，為無理由，應駁回上訴。再本件事證已臻明確
    ，兩造其餘之攻擊或防禦方法及所用之證據，經本院斟酌後
    ，認為均不足以影響本判決之結果，爰不逐一論列，附此敘
    明。
七、據上論結，本件上訴為無理由，爰判決如主文。
中　　華　　民　　國　　110 　年　　4 　　月　　21　　日
                  民事第二十二庭
                      審判長法  官  張靜女
                            法  官  葉珊谷
                            法  官  范明達
正本係照原本作成。
如不服本判決，應於收受送達後20日內向本院提出上訴書狀，其
未表明上訴理由者，應於提出上訴後20日內向本院補提理由書狀
（均須按他造當事人之人數附繕本）上訴時應提出委任律師或具
有律師資格之人之委任狀；委任有律師資格者，另應附具律師資
格證書及釋明委任人與受任人有民事訴訟法第466條之1第1項但
書或第2項所定關係之釋明文書影本。如委任律師提起上訴者，
應一併繳納上訴審裁判費。
中　　華　　民　　國　　110 　年　　4 　　月　　21　　日
  　　　　　　　　　　　　　書記官  余姿慧